【裁判字號】    99,訴,70
【裁判日期】    991029
【裁判案由】    虛報進口貨物產地
【裁判全文】
高雄高等行政法院判決
                                        99年度訴字第70號
                                民國99年10月20日辯論終結
原      告  許順博即江夏松企業行
被      告  財政部高雄關稅局
代  表  人  曾瑞育
訴訟代理人  李建德
            莊武釗
            陸怡年
上列當事人間虛報進口貨物產地事件，原告不服財政部中華民國
98年12月21日台財訴字第09800523500號訴願決定，提起行政訴
訟，本院判決如下：
    主  文
原告之訴駁回。
訴訟費用由原告負擔。
    事實及理由
一、事實概要︰
    緣原告於民國97年12月17日委由日昌行報關企業有限公司向
    被告報運進口泰國產製WELDED STAINLESS STEEL TUBE ASTM
    A-270 POLISHED ID#320 OD#400 SS304等乙批計19項（進口
    報單號碼：第BD/97/WP80/0012號），電腦核定以應審免驗（
    C2）方式通關，復依被告機動巡查隊通報，變更其通關方式
    為C3（貨物查驗），經查驗並函請駐外單位查核結果：報單
    第1項至第4項貨物更正為中國大陸產製，輸入規定為MWO，
    核屬「大陸物品不准輸入」項目，被告以原告報運貨物進口
    ，有虛報所運貨物產地，涉及逃避管制情事，乃依海關緝私
    條例第37條第3項轉據同條例第36條第1項、第3項規定，處
    貨價1倍之罰鍰計新台幣（下同）531,125元，併沒入貨物。
    原告不服，申請復查，未獲變更，提起訴願，亦遭決定駁回
    ，遂提起本件行政訴訟。
二、本件原告主張︰
（一）泰國賣方G HWA公司係不銹鋼管配件工廠（原料是不銹鋼
      管）並未生產不銹鋼管；本案系爭貨物（報單1至4項）係
      由泰國NAS TOA公司製造，G HWA公司購買後，再將管外內
      加工光亮狀如報單上外#400內#320的細度，所以泰國交易
      合約上ASTM A-269（未加工的公差數字較小）與進口報單
      上ASTM A-270兩者並不相同，因為後者有經過加工。
（二）仔細詳查泰國2公司的交易合約上，沒有標示出包裝情形
      與貨上標示；如果有，也不會和實際來貨（進口報單）相
      符，因為泰國2公司的交易合約上所列的各種數據，是不
      符合進口報單上的品質要求，G HWA公司必須拆包裝將不
      銹鋼管加工後，才符合進口報單上的各種數據（如#400#3
      20），所以用泰國2公司交易合約上的各項數字，必須與
      進口報單相符，才能判定非陸貨（原產製地為泰國）是不
      正確的。查本案進口貨物，即報單1至4項和泰國2公司的
      交易合約逐一比對，報單上第4項是相符合的，同為316L
      與ASTM A-270，為何同認定為陸貨，為何當初未被放行。
      又泰國進口報單及提貨單，內容顯示出泰商G HWA確有自
      陸進口貨物，但陸貨出口商不是YA LONG，而在有YA LONG
      字樣的7個木箱裡的不銹鋼管，沒有一個尺寸、規格與種
      類（非WELDED TUBER即俗稱無縫管，另一泰國進口報單，
      內容顯示出自美國進口的是WELDED TUBER即俗稱有縫管或
      焊接管）是和原告申報進口的相同，訴願決定書裡所敘述
      的泰商G HWA確有向中國購買多批焊接不銹鋼管等內容，
      都不是事實。故原告所申報進口不鏽鋼管確是泰國產製，
      泰商提供的多項文件證明，沒有逃避管制的必要與事實，
      泰商也盡責的協助，並無欺瞞甚或棄原告於不顧而落跑，
      反觀被告的行政行為，無視行政程序法的行政指導原則，
      未盡到告知原告補正資料之機會，以解除被告對系爭來貨
      之疑慮，並利於原告領取系爭來貨，故明顯的存在著人為
      故意與過失，該行政處分應屬違法等情。並聲明求為判決
      撤銷訴願決定及原處分。
三、被告則以︰
（一）按進口貨物是否有虛報情事，係以原申報進口報單與實際
      來貨是否相符為認定依據。經查，本件來貨經被告派員查
      驗結果：報單第1至4項所報運進口之不銹鋼管係以木板箱
      訂裝，屬原廠包裝，木箱上烙印有國際植物保護公約之中
      國大陸產製代碼「CN-17」外，更刷印有「YA LONG」字樣
      與報單第5至19項所報運進口之不銹鋼管配件為厚紙包裝
      箱上標示有「G HWA」字樣（報單出口商為G HWA INDUST-
      RIES CO.,LTD.）不同。經由網路查得中國大陸有多家英
      文名稱為「YA LONG」之生產不銹鋼管製品公司，且泰國
      賣方公司係產製不銹鋼管配件工廠，並未生產不銹鋼管，
      乃認定來貨原產地為中國大陸；原告不承認查驗結果，於
      98年1月13日提供交易證明文件說明本件系爭貨物（報單
      第1至4項）係由泰國製造商NAS TOA公司製造，並提供G H
      WA公司與NAS TOA公司的訂單交易資料供查證，經會同報
      關人辦理複驗，仍維持原查驗結果。為杜絕爭議，被告於
      98年2月2日以高普動字第0981001948號函檢附相關資料請
      我國派駐泰國代表處經濟組協助查核產地，嗣經該處查覆
      並檢附泰國賣方公司與泰國不銹鋼管製造公司交易合約影
      本；經核合約內容列載鋼種TP304L、鋼管規格ASTM A-269
      與實際來貨鋼種為SS304、鋼管規格ASTM A-270不符，且
      交易合約影本列載鋼種尺寸、包裝情形，貨上標示．．．
      等亦均與實際來貨不符，仍認定來貨產地為中國大陸；嗣
      被告依據財政部97年11月3日台財關字第09705505100號令
      規定，於98年3月20日以高普外字第0981005149號函通知
      原告於文到之翌日起2個月內，補送經濟部國際貿易局專
      案輸入許可文件辦理稅放，逾期依逃避管制論處；嗣據經
      濟部98年4月17日經授貿字第09820026230號函覆原告98年
      3月16日專案進口未開放大陸物品申請書載明：「．．．
      本部未便同意專案進口．．．。」準此，原告無法取具本
      件涉案貨物之專案輸入許可文件，仍應依逃避管制論處；
      再查原告檢附泰國2公司交易文件DELIVERY ORDER稱來貨
      第4項和泰國2公司的交易合約是相符合的，惟查來貨的外
      包裝及貨上標示，與來貨第1至3項情形如前所述相同，貨
      上標示並未依泰國2公司間契約之要求（每只鋼管均須標
      示規格、尺寸、等級．．．等）並無法據以區隔；另原告
      訴訟理由所稱交易合約DELIVERY ORDER實為提貨單，而非
      泰國賣方公司與泰國不鏽鋼管製造公司交易合約，應為誤
      解，原告所訴理由，核不足採。
（二）次查原告於訴願階段檢具之泰國海關進口報單，顯示泰國
      出口人確有向中國大陸購買多批不銹鋼管之事實，根據該
      文件嘜頭欄所載嘜頭皆為「YA LONG」，更佐證本案系爭貨
      物來自中國大陸之情事；再查於訴願程序檢附之泰國海關
      進口報單，貨名申報為STAINLESS STEEL TUBE無法據以判
      斷為有縫管或無縫管，其並非本案爭執點，而是佐證本案
      泰國出口商與大陸不銹鋼管製造商（YA LONG）有交易之事
      實，原告有所誤解。末查國際貿易買賣雙方之交易係依雙
      方訂定之契約進行，否則即構成違約，原告既為從事國際
      貿易業者，對於貿易標的物之內容及其相關輸入規定應負
      注意與查明之責任，自應求證實際生產國別，盡其誠實申
      報之義務，「違反行政法上義務之行為非出於故意或過失
      者，不予處罰。」行政罰法第7條第1項定有明文，原告對
      行政不法行為事實之發生，按其情節應注意能注意而不注
      意，縱非故意，仍有過失，即應負行政罰責，原處分並無
      不合。原告所訴各節，核無足採，本件原處分應予維持。
（三）又按本案進口報單原申報貨名為WELDED STAINLESS STEEL
      TUBE產地申報為TH（泰國），經被告會同原告委任之報關
      人員查驗結果，確認貨名為有縫不銹鋼管無訛（未對貨名
      更正或加註，即為確認），但更正產地為CN（中國大陸）
      ，輸入規定MWO（大陸物品不准輸入）。原告不同意查驗
      結果，被告所屬查驗單位乃會同原告辦理複驗，結果仍維
      持原查驗，即確認貨名為原申報貨名焊接（有縫）不銹鋼
      管，產地為中國大陸，原告於現場僅口頭表示不承認複驗
      結果之產地為CN，對貨名並未提出任何疑義，原告再於準
      備程序庭主張系爭來貨屬於無縫之鋼管（准許輸入大陸物
      品），推翻原告原申報焊接（有縫）不銹鋼管之貨名，惟
      查原告報關檢附之交易文件及參據經濟部駐外單位查證結
      果，貨名確為WELDED STAINLESS STEEL TUBE，且系爭貨
      物尚暫扣於被告私貨倉庫，經被告原查驗人員再次檢視，
      並以手觸摸其內管壁有焊接情形，則原查驗結果為「焊接
      （有縫）不銹鋼管」應屬正確無訛，況且原告於準備程序
      庭所提示B管（無縫鋼管）核非取自本案系爭來貨，鑑此
      ，原告所訴，並不足採。
（四）末按「本稅則各號別品目之劃分，除依據本稅則類、章及
      其註，各號別之貨名及解釋準則之規定外，並得參據關稅
      合作理事會編纂之『國際商品統一分類制度（HS）註解』
      及其他有關文件辦理。」為海關進口稅則總則第1條所明
      定。系爭貨物經被告審核確認係屬「中華民國海關進口稅
      則及輸出入貨品分類表合訂本」第7306節鋼鐵製之其他管
      及空心型（如：開縫或焊接、鉚接或類似接合者）之貨品
      ），原申報稅則號別並無錯誤，並無原告所稱稅則號別申
      報錯誤情事。再按有縫鋼管及無縫鋼管係屬2種截然不同
      的製程並有明顯區隔，原告對稅則號別之歸列顯有誤解等
      語，資為抗辯。並聲明求為判決駁回原告之訴。
四、前揭事實概要欄所載事實，為兩造所不爭，且有上開各該文
    件、原處分、復查決定書及訴願決定書等影本附原處分卷可
    稽。則本件兩造之爭點，厥為原告是否涉有虛報所運進口貨
    物產地，而涉及逃避管制之違章情事。茲說明如下：
（一）按「報運貨物進口而有下列情事之一者，得視情節輕重，
      處以所漏進口稅額2倍至5倍之罰鍰，或沒入或併沒入其貨
      物：一、虛報所運貨物之名稱、數量或重量。二、虛報所
      運貨物之品質、價值或規格。三、繳驗偽造、變造或不實
      之發票或憑證。四、其他違法行為。」「有前2項情事之
      一而涉及逃避管制者，依前條第1項及第3項論處。」「私
      運貨物進口、出口或經營私運貨物者，處貨價1倍至3倍之
      罰鍰。」「前2項私運貨物沒入之。」海關緝私條例第37
      條第1項、第3項、第36條第1項、第3項各定有明文。
（二）次按報運貨物進口是否構成虛報情事，係以進口報單上原
      申報與實際來貨是否相符為認定之依據。經查，原告於97
      年12月17日報運自泰國進口WELDED STAINLESS STEEL TUB
      E ASTM A-270 POLISHED ID#320 OD#400 SS304等乙批計1
      9項，有進口報單附原處分卷足稽。上開貨物於電腦核定
      以應審免驗（C2）方式通關，復依被告機動巡查隊通報，
      變更其通關方式為貨物查驗（C3），嗣經被告查驗結果，
      發現報單第1項至第4項所報運進口之不銹鋼管係以木板箱
      訂裝，屬原廠包裝，木箱上烙印有國際植物保護公約之中
      國大陸產製代碼「CN-17」外，更刷印有「YA LONG」字樣
      與報單第5項至第19項所報運進口之不銹鋼管配件為厚紙
      包裝箱上標示有「G HWA」字樣（報單出口商為G HWA IND
      USTRIES CO.,LTD.）不同，有系爭貨物及包裝木箱等照片
      附原處分卷可佐。經被告由網路查得中國大陸有多家英文
      名稱為「YA LONG」之生產不銹鋼管製品公司，且泰國G
      HWA公司係產製不銹鋼管配件工廠，並未生產不銹鋼管，
      乃認定進口貨物原產地為中國大陸。惟原告於本院99年10
      月20日言詞辯論庭時主張，99年9月28日會合被告勘查現
      場的照片顯示，系爭貨物包裝之木箱上蓋木板，上面有舊
      釘孔，顯示系爭木箱是拆封後重複使用的回收箱並非原裝
      包裝，且箱底有泰國製造的文字及系爭貨物並沒有與「YA
      LONG」等字樣相呼應的註記，並庭呈照片供參，故不可逕
      以木箱字樣認定系爭貨物產地為中國大陸云云。然查本件
      系爭貨物包裝的長箱子規格為長度616公分、寬度33公分
      、高度36公分，由6塊板子結合而成，較小的2個面是由2
      根木條裝釘，較長的面是由12根木條裝釘，木條是由木板
      內側向外用3根釘子固定，而箱子的組合並非由木板上直
      接裝釘，而係由木板上之木條外緣，連接側邊木條部分裝
      釘，四周再以L型角鐵輔以帶狀鐵片管束固定，則啟封木
      箱時，會將木箱的木條拆除，將會留下釘孔痕跡。惟觀之
      被告於現場所拍攝之系爭貨物照片，經拆開本件包裝系爭
      貨物之木箱上木條，僅有一個釘孔，如果是回收再利用的
      箱子，12根木條上面之釘孔不可能各僅有1個，有被告提
      供系爭貨物包裝木箱外觀照片8禎附本院卷可稽。至於原
      告所言之舊釘孔，係存在於上蓋之木板，而非木條上，惟
      木箱封裝時，接合是釘在上下木條上，而非木板上。故綜
      上研判，包裝系爭貨物之木箱既屬第1次使用，又烙印有
      國際植物保護公約之中國大陸產製代碼「CN-17」外，更
      刷印有中國大陸「YA LONG」公司字樣，則被告認定系爭
      貨物產地為中國大陸，自屬有據，原告上開主張，尚非可
      採。
（三）又原告雖主張報單第1項至第4項貨物係由泰國製造商NAS
      TOA公司製造，G HWA公司購買後，再將系爭貨物加工至報
      單上所載OD#400、ID#320的細度，所以泰國兩公司交易合
      約之內容自和進口報單上所載之內容不符，究不得以此而
      認定系爭貨物原產地為泰國云云，並提出G HWA公司與NAS
      TOA公司的交易合約、提貨單及泰國進口報單影本附於原
      處分卷供參。惟按系爭貨物產地如何，應依相關事證認定
      之，是以，被告於98年2月2日以高普動字第0981001948號
      函檢附相關資料請我國派駐泰國代表處經濟組協助查核系
      爭貨物之原產地為何。嗣經該處於98年2月18日以泰經組
      字第09800002460號函查覆並檢附泰國賣方公司與泰國不
      銹鋼管製造公司交易合約影本內容觀之，交易合約所列載
      鋼種為TP304L、鋼管規格ASTM A-269、長度6000mm、管壁
      厚度1.65mm，與系爭貨物實際來貨鋼種為SS304、鋼管規
      格ASTM A-270、長度6100mm、管壁厚度1.5mm不符，且交
      易合約影本列載包裝情形、貨上標示等亦均與實際來貨不
      符，況且原告所提供泰國兩公司之交易合約「DELIVERY
      ORDER」實為提貨單，與我國派駐泰國代表處經濟組所檢
      附泰國兩公司之交易合約不同，則原告主張G HWA公司係
      向泰國NAS TOA公司購買系爭貨物後，再加工出口於我國
      云云，殊屬可疑。其次不銹鋼管ASTM A-269與ASTMA-270
      之外徑、厚度的公差要求顯然不同，用途亦不相同，即AS
      TM A-269應用於鍋爐熱交換器之應用，ASTM A-270為食品
      及奶製品產業運用，則泰國G HWA公司並未生產不銹鋼管
      之事實，既為兩造所不爭執，則僅是不銹鋼管配件之G H
      WA公司，豈有能力將NAS TOA公司製造鋼管僅經內外加工
      後，即改變其性質，不無疑問。況根據被告所提出之臺隆
      書店出版「標準機械設計圖表便覽」說明，交易合約所列
      鋼種TP304L與實際來貨鋼種SS304，兩者化學成分顯然不
      同，無所替代。即兩者之降伏強度（304：21kgf/mm2；30
      4L:18kgf/mm2）、抗拉強度（304：53kgf/mm2；304L:49k
      gf/mm2）、性質及用途也不同，明顯屬於不同貨品，則原
      告主張系爭貨物原產地為泰國等語，核不足採。又原告檢
      附泰國2公司提貨單（DELIVERY ORDER）稱與系爭貨物進
      口報單第4項記載是相符合云云。惟查系爭貨物於原告進
      口報單上記載尺寸為「2.0"1.65mm6100mm」與泰國2
      公司之提貨單上記載尺寸為「50.801.65mm6000mm」
      並不相同，是原告之主張，顯有誤解，亦不足採。
（四）至於原告陳稱泰國進口報單及提貨單，內容顯示出泰商G
      HWA公司確有自中國大陸進口貨物，但陸貨出口商不是YA
      LONG，而在有YA LONG字樣的7個木箱裡的不銹鋼管，沒有
      一個尺寸、規格與種類與原告申報自泰國進口之不銹鋼相
      符云云。查本件進口報單原申報貨名為WELDED STAINLESS
      STEEL TUBE產地申報為TH（泰國），經被告會同原告委任
      之報關人員查驗結果，確認貨名為有縫不銹鋼管無訛（未
      對貨名更正或加註，即為確認），但更正產地為CN（中國
      大陸），輸入規定MWO（大陸物品不准輸入）。原告不同
      意查驗結果，被告所屬查驗單位乃會同原告辦理複驗，結
      果仍維持原查驗，即確認貨名為原申報貨名焊接（有縫）
      不銹鋼管，產地為中國大陸，原告於現場僅口頭表示不承
      認複驗結果之產地為CN，對貨名並未提出任何疑義等情，
      有處分書、高雄關稅局扣押貨物、運輸工具收據及搜索筆
      錄、緝私報告書、原告之複查書及訴願書等附原處分卷可
      稽，洵堪認定。至原告於本院99年6月10日準備程序庭時
      復主張系爭貨物屬於無縫之鋼管（係屬於准許輸入大陸物
      品）云云，不僅與原告原申報焊接（有縫）不銹鋼管之貨
      名不符，且經被告核查原告報關檢附之交易文件及參據本
      國駐泰國代表處經濟組單位查證結果，貨名確為WELDED
      STAIN LESS STEEL TUBE，且系爭貨物尚暫扣於被告私貨
      倉庫，又經被告原查驗人員再次檢視，並以手觸摸其內管
      壁有焊接情形等結果（本院檢視結果亦屬如此），在在顯
      示原查驗結果為「焊接（有縫）不銹鋼管」應屬正確無訛
      。鑑此，原告上開所訴云云，顯為片面辯解之辭，核不足
      採。末按「本稅則各號別品目之劃分，除依據本稅則類、
      章及其註，各號別之貨名及解釋準則之規定外，並得參據
      關稅合作理事會編纂之『國際商品統一分類制度（HS）註
      解』及其他有關文件辦理。」為海關進口稅則總則第1條
      所明定。系爭貨物經被告審核確認係屬「中華民國海關進
      口稅則及輸出入貨品分類表合訂本」第7306節鋼鐵製之其
      他管及空心型（如：開縫或焊接、鉚接或類似接合者）之
      貨品，原申報稅則號別並無錯誤，再按有縫鋼管及無縫鋼
      管係屬2種截然不同的製程並有明顯區隔，則原告主張系
      爭貨物為無縫管並無理由，且與系爭貨物產地認定為中國
      大陸亦無相關。則被告以原告報運貨物進口，有虛報所運
      貨物產地，涉及逃避管制情事，堪以認定。又原告既為從
      事國際貿易業者，對於貿易標的物之內容及其相關輸入規
      定應負注意與查明之責任，自應求證實際生產國別，盡其
      誠實申報之義務。原告對上開情節，未盡其查明之義務，
      縱非故意，仍有過失，即應負行政罰責。準此，被告以原
      告報運貨物進口，有虛報所運貨物產地，涉及逃避管制情
      事，乃依海關緝私條例第37條第3項轉據同條例第36條第1
      項、第3項規定，處貨價1倍之罰鍰計531,125元，併沒入
      貨物之處分，自屬有據。
五、綜上所述，原告所訴委無足採。從而，被告以原告申報系爭
    貨物進口有虛報貨物產地，涉及逃避管制情事，乃依海關緝
    私條例第37條第3項轉據同條例第36條第1項、第3項規定，
    處貨價1倍之罰鍰計531,125元，併沒入貨物，核無違誤。訴
    願決定予以維持，亦無不合。原告起訴意旨求為撤銷，為無
    理由，應予駁回。又本件判決基礎已經明確，兩造其餘主張
    或陳述，與判決結果無影響，不再一一論述。
六、據上論結，本件原告之訴為無理由，依行政訴訟法第98條第
    1項前段，判決如主文。
中    華    民    國    99    年    10    月    29    日
             高雄高等行政法院第三庭
                         審判長法官    邱 政 強
                               法官    林 勇 奮
                               法官    李 協 明
以上正本係照原本作成。
如不服本判決，應於判決送達後20日內向本院提出上訴書狀，其
未表明上訴理由者，應於提起上訴後20日內向本院提出上訴理由
書（須按對造人數附繕本）；如於本判決宣示或公告後送達前提
起上訴者，應於判決送達後20日內補提上訴理由書（須附繕本）
。未表明上訴理由者，逕以裁定駁回。
中    華    民    國    99    年    10    月    29    日

                             書記官    楊 曜 嘉

司法院資訊處製作；財團法人民間司法改革基金會備份。
